【裁判字號】    95,台抗,564
【裁判日期】    950915
【裁判案由】    撤銷股東會決議聲請繼續審判
【裁判全文】
最高法院民事裁定              九十五年度台抗字第五六四號
    抗  告  人  力瑋實業股份有限公司
    法定代理人  乙○○
上列抗告人因相對人陸特股份有限公司與甲○○間撤銷股東會決
議聲請繼續審判事件，對於中華民國九十五年七月四日台灣高等
法院裁定（九十五年度聲字第二一七號），提起抗告，本院裁定
如下：
    主  文
原裁定廢棄。
    理  由
本件相對人陸特股份有限公司（下稱陸特公司）與甲○○間撤銷
股東會決議事件（原法院九十二年度上字第九二八號），經丙○
○以陸特公司之清算人聲明承受訴訟暨撤回上訴，為參加人之抗
告人向原法院聲請繼續審判。原法院以：陸特公司之股東甲○○
對陸特公司提起撤銷股東會決議之訴，因其原為陸特公司之法定
代理人，乃依公司法第二百十三條規定，以陸特公司之監察人為
法定代理人，惟陸特公司之董事、監察人早已任期屆滿，由主管
機關限期命辦理改選事宜，因未依限改選而自限期屆滿當然解任
，嗣經台灣台北地方法院（下稱台北地院）於民國九十三年十一
月二十九日以九十三年度司字第五六號裁定另行選任陳美玲律師
擔任陸特公司之臨時管理人。該臨時管理人就任後已於九十四年
六月六日召開股東臨時會，選出陸特公司新任董事、監察人，新
任董事即於同年月十六日（原裁定誤載為十四日）召開董事會選
任丙○○為董事長，丙○○又於同年七月四日召開股東臨時會，
決議陸特公司解散並選任丙○○為清算人，復向原法院聲明承受
訴訟暨撤回上訴，此有丙○○之聲明承受訴訟及撤回上訴狀、股
東臨時會議事錄及董事會議事錄等可稽。台北地院迨至九十四年
七月二十九日以九十三年度司字第五六號裁定解除陳美玲於陸特
公司臨時管理人之職務，旋函請台北市商業管理處辦理解任登記
，有該裁定及函可憑。足認陸特公司之臨時管理人陳美玲已依法
執行其職務，替陸特公司召開股東臨時會，並選出新任董事、監
察人，繼由新任董事推選出法定代理人丙○○俾以召開股東會，
則臨時管理人陳美玲之職務即告執行完畢，陸特公司之法定代理
人已非陳美玲而為丙○○。況抗告人為陸特公司之股東，且全程
參與該公司上開股東臨時會，顯已知悉陸特公司臨時管理人陳美
玲之職務已了結。茲陸特公司既已表明撤回上訴之意，抗告人又
於九十四年十月三十一日就其以參加人名義所提起上訴聲請退還
二分之一裁判費，乃抗告人嗣後要求續行訴訟，顯與陸特公司之
撤回行為相牴觸，依民事訴訟法第六十一條但書規定，自不生效
力。抗告人聲請繼續審判，不應准許等詞，因而裁定駁回抗告人
所為繼續審判之聲請。
按當事人於訴訟是否已由法定代理人合法代理，為法院應依職權
調查之事項，法定代理權之欠缺，不能因當事人間無爭執而視為
已補正。查抗告人抗辯：陸特公司九十四年六月六日及同年七月
四日股東臨時會之決議方法及決議內容多有違法之處，業由參加
人之伊分別向台北地院提起確認股東會決議無效之訴（案號依次
為九十四年度訴字第三二○一號、同年度訴字第三八九三號），
在各該訴訟未確定前，丙○○之董事長抑或清算人之資格是否合
法，尚有爭議，其聲明承受訴訟及撤回上訴是否適法，顯有疑義
，請就丙○○之董事長及清算人資格之適法性先行調查；又丙○
○以陸特公司清算人名義聲明承受訴訟及撤回上訴，於法未合而
無效等情，提出民事起訴狀影本二件為證（見原法院上字二卷九
五至一○三頁、一一三頁），此與系爭撤銷股東會決議之訴為當
事人之陸特公司是否已由法定代理人合法代理，及丙○○以陸特
公司之清算人聲明承受訴訟暨撤回上訴是否合法有效，並本件訴
訟應否繼續審判攸關。原法院未遑詳查論及，遽為駁回抗告人所
為繼續審判之聲請，尚有未洽。抗告論旨，指摘原裁定不當，聲
明廢棄，非無理由。
據上論結，本件抗告為有理由。依民事訴訟法第四百九十二條，
裁定如主文。
中    華    民    國  九十五  年    九    月   十五   日
                      最高法院民事第三庭
                          審判長法官  吳  正  一
                                法官  劉  福  聲
                                法官  黃  義  豐
                                法官  簡  清  忠
                                法官  謝  正  勝
      本件正本證明與原本無異
                                      書  記  官
中    華    民    國  九十五  年    九    月  二十六  日
                                                    Ａ


司法院資訊處製作；財團法人民間司法改革基金會備份。
